【裁判字號】    98,交聲,2141
【裁判日期】    981029
【裁判案由】    交管條例聲異
【裁判全文】
臺灣板橋地方法院交通事件裁定        98年度交聲字第2141號
原處分機關  交通部公路總局臺北區監理所
異  議  人
即受處分人  甲○○
上列異議人即受處分人因違反道路交通管理處罰條例案件，對於
交通部公路總局臺北區監理所民國98年7 月3 日所為之處分（北
監自裁字第裁40-ZDA071950號），聲明異議，本院裁定如下：
    主  文
異議駁回。
    理  由
一、按「汽車行駛於高速公路、快速公路或設站管制之道路，不
    遵使用限制、禁止、行車管制及管理事項之管制規則而有下
    列行為者，處汽車駕駛人新臺幣三千元以上六千元以下罰鍰
    ：『二、未保持安全距離』」，道路交通管理處罰條例第33
    條第1 項第2 款定有明文，且依同條例第63條第1 項第1 款
    ，應記違規點數1 點。而依同條例第33條第6 項授權所訂定
    之「高速公路及快速公路交通管制規則」第6 條第1 項第1
    款規定：「汽車行駛高速公路及快速公路，前後兩車間之行
    車安全距離，在正常天候狀況下，依下列規定：『一、小型
    車：車輛速率之每小時公里數值除以二，單位為公尺』」，
    ，故汽車駕駛人在高速公路行駛時如有未依規定保持安全距
    離之行為，即屬違反「高速公路及快速公路交通管制規則」
    之規定，自應依首揭道路交通管理處罰條例之規定處以罰鍰
    及記違規點數。
二、原處分機關認異議人即受處分人甲○○所有之車號5092-GW
    號自小客車於民國98年3 月23日上午11時50分許，行經國道
    一號高速公路北上272.8 公里處時，因未保持行車安全距離
    （時速108 公里，應保持安全距離54公尺，實距不足），涉
    有道路交通管理處罰條例第33條第1 項第2 款之違規，嗣經
    警逕行製單舉發後，爰依上開法律規定，於98年7 月3 日以
    北監自裁字第裁40-ZDA071950號裁處異議人罰鍰新台幣（下
    同）3 千元及記違規點數1 點在案，此有內政部警政署國道
    公路警察局舉發違反道路交通管理事件通知單影本、原處分
    機關違反道路交通管理事件裁決書各1 份附卷可按。
三、聲明異議意旨略以：異議人於上述時、地行駛於高速公路，
    因當時車流擁擠，右方來車變換車道插入超車，並且煞車減
    速，致使後方異議人車輛暫時與該車距離縮減，失去安全距
    離，舉發單位未考量當時路況逕予舉發，顯失公平。又依據
    道路交通管理處罰條例規定：取締違規，高速公路、快速公
    路須至少於3 百公尺前，明顯標示之。該處未在附近前3 百
    公尺處設立告示牌，取締顯有瑕疵，異議人深感不服。爰聲
    明異議，請求撤銷上開裁決云云。
四、經查：
  (一)異議人所有之前揭自小客車，於上開時、地確有未保持行車
    安全距離（時速108 公里，應保持安全距離54公尺，實距不
    足）之事實，有內政部警政署國道公路警察局第四警察隊98
    年10月1 日公警四交字第0980472522號函所附之違規採證照
    片1 幀在卷為憑，復為異議人所不爭執，應堪認屬為真。又
    異議人固辯稱係因右方來車變換車道插入其前方，始導致其
    未與前車保持安全距離云云。惟查，本院於98年9 月23日審
    理時當庭勘驗警方之現場採證錄影光碟，經播放觀覽結果，
    可清楚發現錄影畫面中先後緊接出現之內側車道二輛深色自
    小客車之安全距離不足54公尺（按：依道路交通標誌標線號
    誌設置規則第182 條規定，作為車道線之白虛線，段長4 公
    尺，間距6 公尺，故據此觀之該二車之距離應不足50公尺）
    ；而出現在錄影畫面中之車輛因距離較遠，畫面不甚清晰，
    雖無法看出後方車輛車號為何，惟參以舉發違規之採證照片
    其上所載時間與採證錄影光碟所顯示之時間相近，且採證照
    片與錄影畫面中所出現之違規車輛顏色、行駛車道位置及前
    後兩車相差之距離皆大致相符等情（僅拍攝角度些許不同）
    ，自堪認定錄影畫面中所出現之後方車輛確為異議人所駕駛
    之車輛無疑；又依本院上開勘驗結果，當時現場路段車流量
    正常、順暢，固有一台車輛行駛在異議人車輛前方，但該車
    自出現於畫面正下方後始終在異議人車輛前方，二車皆行駛
    於最內側車道，前車未有從右側變換車道之情，且該二輛小
    客車從畫面正下方出現，迄至直行至高速公路盡頭離開畫面
    為止，該二輛自小客車始終保持30餘公尺之距離，此有本院
    勘驗筆錄及附有錄影定格畫面8 張及文字說明之附件在卷可
    稽。準此，縱認有如異議人所稱之右側車輛變換車道至異議
    人車輛前方並有剎車之情事，異議人所駕駛之車輛即應減速
    與前車保持適當之距離，而非如於畫面顯示長達5 秒時間內
    始終與前車保持30餘公尺之距離，且迄至車輛消失於畫面為
    止均係如此。顯見異議人確未與前車保持安全距離至明，其
    此節所辯無非係事後卸責之詞，要無足取。
  (二)又按「汽車駕駛人之行為有下列情形之一，當場不能或不宜
    攔截製單舉發者，得逕行舉發：『七、經以科學儀器取得證
    據資料證明其行為違規』」、「前項第七款之科學儀器應採
    固定式，並定期於網站公布其設置地點。但汽車駕駛人之行
    為屬下列情形之一者，不在此限：『一、蛇行、危險方式駕
    車或二輛以上之汽車競駛或競技。二、行駛路肩。三、違規
    超車。四、違規停車而駕駛人不在場。五、未依規定行駛車
    道。六、未依規定變換車道。七、未保持安全距離。八、跨
    越禁止變換車道線或槽化線。九、行車速度超過規定之最高
    速限或低於規定之最低速限。十、汽車駕駛人或乘客未依規
    定繫安全帶。十一、汽車駕駛人或附載座人未依規定戴安全
    帽」、「對於前項第九款之違規行為，採用固定或非固定式
    科學儀器取得證據資料證明者，於一般道路須至少於一百公
    尺，於高速公路、快速公路須至於三百公尺前，明顯標示之
    」，道路交通管理處罰條例第7 條之2 定有明文。是道路交
    通管理處罰條例第7 條之2 第3 項僅針對「行車速度超過規
    定之最高速限或低於規定之最低速限」之違規行為以固定或
    非固定式科學儀器取得證據資料證明者，明文規定於一般道
    路須至少於1 百公尺，於高速公路、快速公路須至少於3 百
    公尺前有明顯之標示，至於道路交通管理處罰條例第7 條之
    2 第2 項第1 至8 款、第10款、第11款所列舉之其他違規行
    為，並無相同之規定。故針對本件違規態樣即道路交通管理
    處罰條例第7 條之2 第2 項第7 款「未保持安全距離」，以
    科學儀器取得之證據資料舉發者，依法本即無須在架設地點
    前設立警告標示，是異議人辯以本件未在違規採證地點前3
    百公尺設置警告標誌，認取締程序有瑕疵云云，顯係對上開
    法律規定有所誤解。
五、綜上所述，足徵異議人駕駛前揭自小客車，於前揭時、地，
    確有未保持行車安全距離，原處分機關據以援引前揭法律規
    定，依法裁處異議人罰鍰3 千元，並記違規點數1 點，自屬
    有據。異議人仍執詞聲明異議，洵無理由，本院當應裁定駁
    回。
六、結論：依道路交通管理處罰條例第87條第2 項、道路交通案
    件處理辦法第19條，裁定如主文。
中    華    民    國    98    年    10    月    29    日
                  交通法庭      法  官  陳信旗
上列正本證明與原本無異。
如不服本裁定，應於裁定送達後5日內敘明抗告理由，向本院提
出抗告狀。
                                書記官  陳金鳳
中    華    民    國    98    年    10    月    30    日


司法院資訊處製作；財團法人民間司法改革基金會備份。
